【裁判字號】    97,台上,3509
【裁判日期】    970724
【裁判案由】    強盜
【裁判全文】
最高法院刑事判決            九十七年度台上字第三五０九號
上  訴  人  甲○○
                    樓（另案在台灣台北監獄執行）
上列上訴人因強盜案件，不服台灣高等法院中華民國九十七年五
月十三日第二審判決（九十七年度上訴字第三九六號，起訴案號
：台灣台北地方法院檢察署九十六年度偵字第一六三０九號），
提起上訴，本院判決如下：
    主  文
上訴駁回。
    理  由
按刑事訴訟法第三百七十七條規定：上訴於第三審法院，非以判
決違背法令為理由不得為之；是提起第三審上訴，應以原判決違
背法令為理由，係屬法定要件；如果上訴理由書狀並未依據卷內
訴訟資料具體指摘原判決不適用何種法則或如何適用不當，或所
指摘原判決違法情事顯與法律規定得為第三審上訴理由之違法情
形不相適合時，均應認其上訴為違背法律上之程式，予以駁回。
原判決維持第一審論處上訴人甲○○意圖為自己不法之所有，攜
帶兇器，以強暴至使不能抗拒而取他人財物罪刑（處有期徒刑七
年二月）之判決，駁回上訴人在第二審之上訴；已詳敘認定犯罪
事實之依據及憑以認定之理由，並就上訴人坦承本件犯罪事實，
惟另執：伊自民國九十五年九月八日起至九十六年三月四日犯有
十五件強盜罪，業經原審法院另案以九十六年度上訴字第二七三
八號判決，並定應執行刑為有期徒刑十二年確定（下稱前案），
本案犯罪時間在上開案件之犯罪時間內，應屬連續犯之一部等語
，說明刑法第五十六條之連續犯規定，業於九十五年七月一日修
正刪除，本案自無連續犯規定之適用，上訴人所指前案十五件強
盜案確定判決，仍無拘束本案之效力等語。從形式上觀察，原判
決並無適用法則不當之違背法令情形。上訴人之上訴意旨仍以：
伊自九十五年九月至九十六年三月即密接多次強盜超商，主觀上
係基於一個犯罪決意，目的、對象相同，在社會通念，各行為獨
立性弱，本質上有反覆性與持續性，應為集合犯，為前案效力所
及，應為免訴之諭知或與前案合併審理等語。惟按刑事學理上所
稱之「集合犯」，係指在犯罪構成要件，本即預定有數個同種類
之行為將反覆實行之犯罪，此等反覆實行之犯罪行為，於自然意
義上雖係數行為，但依社會通念，法律上應僅為一總括之評價，
法律乃將之規定為一獨立之犯罪類型，而為包括一罪。刑法規定
強盜罪之構成要件中，並無上開集合犯之性質。且刑法修正刪除
連續犯規定，係基於連續犯原為數罪之本質及刑罰公平原則之考
量為其立法理由，則自無刑法刪除連續犯之規定後，就強盜犯之
數罪當然予以評價為集合犯之理。上訴人所犯本案，與業經判決
確定之台灣高等法院九十六年度上訴字第二七三八號判決之強盜
案十五罪之犯罪事實並不相同，犯罪行為各異，難認有依社會通
念應予總括評價為一罪之情形。本案與其所犯前案既非同一案件
，原審另予審判，於法自無違誤。上訴意旨徒憑己見，任意解釋
法律，難謂適法之第三審上訴理由。應認其上訴為違背法律上之
程式，予以駁回。
據上論結，應依刑事訴訟法第三百九十五條前段，判決如主文。
中    華    民    國  九十七  年    七    月  二十四  日
                      最高法院刑事第八庭
                          審判長法官  林  永  茂
                                法官  吳  昆  仁
                                法官  蘇  振  堂
                                法官  蕭  仰  歸
                                法官  何  菁  莪
      本件正本證明與原本無異
                                      書  記  官
中    華    民    國  九十七  年    七    月  三十一  日
                                                      Ｑ


司法院資訊處製作；財團法人民間司法改革基金會備份。
